臺灣臺中地方法院刑事判決　　　　　　　　　　　　　九十三年度訴字第九五八號
　　公　訴　人　臺灣臺中地方法院檢察署檢察官
　　被　　　告　乙　○
　　選任辯護人　何孟育
　　　　　　　　張慶宗
右列被告因重傷害案件，經檢察官提起公訴（九十二年度少連偵字第一八五號），本
院判決如左：
    主  文
乙○成年人教唆少年使人受重傷，處有期徒刑捌年。
    事  實
一、乙○與少年戊○○（民國七十五年七月二十四日生，行為時係十二歲以上未滿十
    八歲之少年，另經本院少年法庭以九十三年度少訴字第九號判處有罪在案）原係
    鄰居，因乙○之男友劉坪翔與丁○○在工作上生有嫌隙，乙○為替男友劉坪翔出
    氣，竟於九十二年十一月一日，在臺中市○區○○○路一段二六二號七樓之二其
    住處，以新臺幣（下同）一萬元之代價，教唆與丁○○素不相識之少年戊○○出
    面教訓丁○○，讓丁○○受傷住院，少年戊○○應允接受委託後，乙○立即交付
    五千元之代價予少年戊○○，並告知丁○○之外型、樣貌、特徵、出入地點及所
    駕駛之車輛型式、車牌號碼後，少年戊○○乃於九十二年十一月五日十七時三十
    分許，在丁○○下班後行經臺中市南區樹義五巷四九弄二七號前，見有機可乘，
    遂基於重傷害他人身體之犯意，執持其友人所有之鋁棒一支，趨前朝丁○○之頭
    部、背部毆打，致使丁○○因而受有頭部外傷合併頭部多處擦傷、左側硬腦膜下
    出血、蜘蛛網膜下出血、頭部骨折、右手挫傷等難治之重大傷害，戊○○見丁○○因傷倒地後，始行離去，戊○○並於當天晚上十八時許，前往乙○前開住處，
    收取剩餘之五千元代價。
二、案經被害人丁○○之妻丙○○訴由臺中市警察局第三分局報告臺灣臺中地方法院
    檢察署檢察官偵查起訴。
    理  由
一、訊據被告乙○矢口否認有何教唆重傷害之犯行，辯稱：伊因男友受到被害人丁○○之欺負，為替男友出氣，乃以一萬元之代價，要求少年戊○○教訓被害人丁○○要他住院幾天，並沒有要造成被害人丁○○重傷害之意思，只是單純想要教訓
    一下而已，且伊先行支付五千元予少年戊○○後，告知友人甲○○上情，甲○○
    表示這樣做會出事情，要伊要求少年戊○○不要去做了，伊便告訴少年戊○○不
    要做了，但是，少年戊○○表示人都已經找好了，突然變更無法交代，伊想說那
    就算了，伊確實並無重傷害被害人丁○○之意思，對於少年戊○○下手造成重傷
    害之結果，伊並不瞭解，伊只是要教訓被害人丁○○而已云云。經查：
    （一）對於被告教唆少年戊○○傷害被害人丁○○之犯行，業據少年戊○○於本
          院審理中到庭結證稱：「被告要我去教訓丁○○，他表示只要不出人命就
          好了，至於下手的程度他沒有提過。」、「我不認識（丁○○），被告之
          前有告訴我，丁○○開何車、車牌號碼及工廠所在地，還有描述丁○○的
          年齡、身材、外型。」、「（問：你去打丁○○不是你的本意，是因為被
          告要求你去教訓？）對。」等語，核與告訴人丙○○於警詢及偵查中之指
          訴情節相符，被告亦不爭執，並有現場照片四張（參照偵查卷第二三頁）
          、現場圖一份（參照偵查卷第三一頁）在卷可稽，應堪認定。又被害人鄭
          同意因遭少年戊○○執持鋁棒毆打，因此受有頭部外傷合併頭部多處擦傷
          、左側硬腦膜下出血、蜘蛛網膜下出血、頭部骨折、右手挫傷等傷害之情
          ，此有中山醫學大學附設醫院診斷證明書二份（參照偵查卷第三０、六八
          頁）、被害人丁○○受傷住院之照片二張（參照偵查卷第六七頁）在卷可
          稽，復有扣案之鋁棒一支為證，而被害人丁○○之傷勢，經本院發函向就
          診之中山醫學大學附設醫院詢問結果，亦表示被害人丁○○於九十二年十
          一月五日被送至該院治療，當時神經症狀呈現深度昏迷，顱骨骨折，顱內
          大量出血，經過九十二年十一月五日、九十二年十一月七日、九十二年十
          一月十四日及九十二年十二月十六日共四次腦部及氣管手術治療，目前雖
          已清醒，但仍存有重大神經障礙，無法與人溝通及自行照顧日常生活，因
          神經功能無法恢復，應屬重大傷害，此有中山醫學大學附設醫院九十三年
          七月十九日中山醫九三川玉法字第九三０九０四號函一份在卷可稽，被害
          人丁○○所受之前開重大傷害與少年戊○○之毆打行為間，有直接之因果
          關係存在，亦堪認定。再者，少年戊○○執持金屬材質之鋁棒朝被害人鄭
          同意之頭部及背部毆打，依照常情推斷，任何具有普通智識程度之人，均
          足以認知此舉有可能造成被害人丁○○遭受重大傷害之可能，顯見少年戊○○確有重傷害之犯意存在；而被告教唆少年戊○○出面教訓被害人鄭同
          意，並要求讓被害人丁○○住院，且少年戊○○於本院審理中到庭結證稱
          被告對於下手程度並未提及，僅是要求不要出人命即可等語，業如前述，
          顯見被告在不造成被害人丁○○之範圍內，確有容認少年戊○○傷害或重
          傷害被害人丁○○之不確定故意，且被告於本院審理中更供稱：「戊○○
          有跟我說，錢愈多，打得愈重。」等語，並當庭表示少年戊○○曾經告知
          市場行情價，打一個人只要五、六千元左右即可，錢越多，打愈重，則以
          被告教唆之報酬一萬元之額度，更徵被告確有教唆少年戊○○重傷害被害
          人丁○○之犯意。
    （二）至於被告提出之中止抗辯部分，證人甲○○於本院審理中到庭結證稱：「
          我知道事情那天（案發之前），我有勸被告不要這樣做，當天戊○○剛好
          去找被告要拿錢，我就告訴被告最好叫他不要去做，已經給了的錢就算了
          ，後來發生事情之後，我問被告不是要他不要這樣做，怎麼戊○○還會去
          打人，我還有去問過戊○○。」、「戊○○有跟我說，被告有跟他說不要
          打人。」等語，及少年戊○○於本院審理中到庭結證稱：「（問：被告有
          無要你中止？如果有，是事前或事後？）被告是在事後才跟我說。」、「
          （問：被告為何先給你五千元？）我不知道，我們原先約定酬勞是一萬元
          ，被告先給我五千元，事成之後，再給我五千元。我打完之後，被告有依
          約定給我五千元。」、「被告之意思不明確，被告並未明白告訴我不要動
          手。」等語，依據前開證述內容，證人甲○○固於案發前告知被告要求少
          年戊○○中止傷害被害人丁○○之行為，但是，被告有無實際為中止之行
          為，證人甲○○並未親自見聞，僅係透過被告本身之轉述得知，且證人王
          得輝於案發後，雖親自向少年戊○○求證被告有無中止之行為，然少年顏
          世豪亦僅係告知有表示，至於被告要求中止之時間，並未明確表示係在案
          發之前所為，而少年戊○○於本院中則明確表示被告於案發前並未明確表
          示中止，且事後亦依約給付剩餘之五千元報酬，更見被告有同意少年顏世
          豪之行為；佐以被告於本院審理中供稱：「我叫證人戊○○不要做的時間
          ，是在第一次交付五千元的時候，後來因為證人戊○○有去打人，我只好
          再給五千元。當初我要制止戊○○的時候，戊○○表示他人都找好了，如
          果臨時反悔他無法交代，而且他表示不會出事，我就想算了，沒關係。」
          等語，被告所言，若係屬實，則被告向少年戊○○提出中止之提議，經少
          年戊○○表示臨時反悔無法交代後，即放棄中止之念頭，認為沒有關係，
          不要出事就可以，顯見被告並無中止教唆重傷害之行為，因此，被告提出
          之中止抗辯，顯然與事實不相符合，無從採信為真實。
    （三）另被告提出精神耗弱之抗辯，請求進行精神鑑定部分，經本院函送行政院
          衛生署草屯療養院實施精神鑑定之結果，表示：綜合被告之個人生活史、
          疾病史、身體及神經學檢查、實驗室檢查、心理測驗、精神狀態檢查等，
          認為被告在過去曾罹患疑似安非他命成癮、酒精成癮及適應障礙等精神疾
          病，而目前的診斷為物質誘發之精神病，被告雖然仍受精神症狀如幻聽之
          干擾，且常受情緒影響而有衝動的行為及決策，但在判斷是非的能力上並
          無明顯缺失，故認為其犯案當時並未達到精神耗弱或心神喪失的程度，此
          有行政院衛生署草屯療養院九十三年九月七日草療精字第四九一八號函所
          檢送之精神鑑定報告書一份在卷足憑，因此，被告提出之精神耗弱抗辯，
          亦無從成立。綜上所述，被告教唆少年戊○○重傷害被害人丁○○之情，
          應堪認定，被告所辯，顯係事後卸責之詞，要難採信。本件事證已臻明確
          ，被告犯行，洵堪認定。
二、查：被害人丁○○所受頭部外傷合併頭部多處擦傷、左側硬腦膜下出血、蜘蛛網
    膜下出血、頭部骨折、右手挫傷等傷害，經手術救治後，目前雖已清醒，但仍存
    有重大神經障礙，無法與人溝通及自行照顧日常生活，因神經功能無法恢復，核
    與刑法第十條第四項第六款其他於身體或健康有重大難治之傷害之規定相符合，
    應屬重傷無訛。被告教唆少年戊○○執持鋁棒朝被害人丁○○之頭部、背部毆打
    ，致使被害人丁○○因而受有頭部外傷合併頭部多處擦傷、左側硬腦膜下出血、
    蜘蛛網膜下出血、頭部骨折、右手挫傷等重大難治之傷害，核其所為，係犯刑法
    第二十九條第一項、第二百七十八條第一項之重傷罪之教唆犯，應依刑法第二十
    九條第二項之規定，依其所教唆之重傷罪處罰。按成年人教唆、幫助或利用兒童
    及少年犯罪或與之共同實施犯罪或故意對其犯罪者，加重其刑二分之一，少年及
    兒童福利法第七十條第一項前段定有明文。少年戊○○於行為時，係十二歲以上
    未滿十八歲之少年，被告教唆少年戊○○實施重傷害之行為，應依少年及兒童福
    利法第七十條第一項前段之規定，加重其刑。爰審酌被告因為男友與被害人丁○○間發生之糾紛心結，認為其男友遭受欺負之情況下，即起意教唆少年出面教訓
    被害人丁○○，被告之犯罪動機，顯現以暴力處理問題，完全漠視法律之規範，
    案發後迄今，對於被害人丁○○所遭受之重大傷害，竟不聞不問，未加探視理會
    ，更無和解之誠意，甚且於本院審理中，猶飾詞狡辯，全盤否認，並脫詞精神耗
    弱，企圖逃避法律之制裁，犯後態度不佳，更無懺悔改過之心，再者，被告以教
    唆之方式，透過少年戊○○之手，以遂行達其傷害他人之不法目的，更徵其惡性
    等一切情狀，量處如主文所示之刑，以示懲儆。
據上論斷，應依刑事訴訟法第二百九十九條第一項前段，兒童及少年福利法第七十條
第一項前段，刑法第二十九條第一項、第二項、第二百七十八條第一項，判決如主文
。
中      華      民      國      九十三      年    十    月     二十     日
                      臺灣臺中地方法院刑事第五庭
                                    審判長法  官  梁堯銘
                                          法  官  劉麗瑛
                                          法  官  巫淑芳
右正本證明與原本無異。
如不服本判決，應於送達後十日內向本院提出上訴狀（須附繕本），上訴於臺灣高等
法院臺中分院。
                                          書記官
中      華      民      國      九十三      年    十    月     二十     日
附錄論罪科刑法條：
刑法第二百七十八條：
使人受重傷者，處五年以上十二年以下有期徒刑。
犯前項之罪因而致人於死者，處無期徒刑或七年以上有期徒刑。
第一項之未遂犯罰之。
